臺灣桃園地方法院刑事判決　　　　　110年度交簡上字第133號
上　訴　人
即　被　告　張秉彥（原名張利潔）



上列上訴人即被告因過失傷害案件，不服本院中華民國110 年3
月31日109 年度桃交簡字第1612號第一審簡易判決（聲請簡易判
決處刑書案號：108 年度偵字第34155 號），提起上訴，本院管
轄之第二審合議庭判決如下：
    主      文
上訴駁回。
    事實及理由
一、本案經本院合議庭審理結果，認原審簡易庭以被告犯修正前
    刑法第284 條第1 項前段之過失傷害罪，事證明確，判處被
    告拘役10 日，如易科罰金，以新臺幣（下同）1000元折算1
    日，核其認事用法，俱無違誤，量刑亦甚允洽，應予維持，
    並引用原審刑事簡易判決書記載之事實、證據及理由（含桃
    園地方檢察署108 年度偵字第34155 號聲請簡易判決處刑書
    ，如附件）。
二、被告上訴意旨略以：桃園地方檢察署檢察官108 年度偵字第
    00000 號處刑書引用法條錯誤，本件交通事故行為人雙方皆
    未違反道路交通安全規則，為單純交通意外，無過失當然不
    符合刑法第284 條過失傷害的成立要件云云。
三、按法官於有罪判決如何量處罪刑，均為實體法賦予審理法官
    裁量之刑罰權事項，法官行使此項裁量權，自得依據個案情
    節，參酌刑法第57條所定各款犯罪情狀之規定，於法定刑度
    內量處被告罪刑；除有逾越該罪法定刑或法定要件，或未能
    符合法規範體系及目的，或未遵守一般經驗及論理法則，或
    顯然逾越裁量，或濫用裁量等違法情事之外，自不得任意指
    摘其量刑違法，此有最高法院80年台非字第473 號、75年台
    上字第7033號、72年台上字第6696號、72年台上字第3647號
    判例可資參照。準此，法官認定事實、適用法律及量刑，如
    非有上揭明顯違法之情事，自不得擅加指摘其違法或不當。
    經查：
  ㈠原審認定被告罪證明確，而論以修正前刑法第284 條第1 項
    前段之過失傷害罪，並以被告於本案犯行後，報案人或勤指
    中心轉來資料未報明肇事人姓名、處理人員前往現場處理時
    ，肇事人在場，並當場承認為肇事人一情，有桃園市政府警
    察局龜山分局龜山交通分隊道路交通事故肇事人自首情形紀
    錄表1 紙在卷可稽（見108 年度偵字第34155 號卷〈下稱偵
    卷〉第33頁），符合自首條件，依刑法第62條前段規定，減
    輕其刑。又審酌被告駕駛自用小客車行駛於平面道路，本應
    注意與他車保持適當距離，並於超車時，與他車保持50公分
    以上之距離，以避免與其他用路人發生碰撞，竟疏未注意右
    前方由告訴人所騎乘之機車動態，即貿然靠右行駛，致其所
    駕駛之車輛右側車身，擦撞告訴人所騎乘之機車左側把手，
    致告訴人失去平衡而倒地受傷，復衡酌被告就本案事故之肇
    事責任程度及與告訴人達成和解，然尚未見賠償告訴人完畢
    之犯後態度，兼衝被告之教育程度為大學畢業（見偵卷第11
    頁被告之戶籍資料查詢結果）等一切情狀，在行為責任之限
    度內，考量刑罰目的等量刑因子，量處拘役10日，並諭知如
    易科罰金，以1,000 元折算一日，揆諸上揭說明，其認事用
    法俱無違誤。
  ㈡本件有手繪之交通事故現場圖、道路交通事故現場圖、桃園
    市政府警察局道路交通事故調查報告表㈠、㈡、道路交通事
    故照片、桃園市政府警察局龜山分局龜山交通分隊道路交通
    事故當事人酒精測定紀錄表、桃園市政府警察局龜山分局龜
    山交通分隊道路交通事故肇事人自首情形紀錄表、桃園市政
    府警察局龜山分局龜山交通分隊警員108 年2 月17日及109
    年1 月30日職務報告等在卷可稽（見偵卷第27-29 、31-33
    、35、51、53-57 、59-66 、91頁），且告訴人受傷情形，
    有告訴人之衛福部樂生療養院108 年2 月17日診斷證明書可
    參（見偵卷第25頁），告訴人並於偵訊時證稱：我騎5392機
    車沿萬壽路往新莊方向直行，我騎在外車道，在龜山區萬壽
    路一段551 巷口，被告汽車原本在內側車道，被告要超車，
    結果被告副駕駛座附近碰到我的左邊機車把手，我就人車倒
    地，人車分離，我人往前滑撞到停在路邊的租賃汽車，我受
    有如診斷證明所載之傷害，車禍時我時速約40公里，對方車
    速不清楚，他突然撞過來，車禍後被告先往前開，感覺大概
    10分鐘左右他又回來原來車禍發生的地方，有跟我談話，他
    說是他撞到我等語（見偵卷第83頁），故依上開資料研判，
    被告駕駛自用小客車未注意與他車保持適當距離，並於超車
    時未與他車保持50公分以上之距離，致其所駕駛之車輛右側
    車身，擦撞告訴人所騎乘之機車左側把手，致告訴人失去平
    衡而倒地受傷，足徵被告之過失與告訴人所受傷害間顯有相
    當因果關係，被告自應負過失責任，是被告上開所辯顯不足
    採。原審認事用法及刑罰裁量權之行使均無違法不當之處。
    是上訴意旨指摘原審判決不當，顯無理由，而原判決又無其
    他違法或不當之處，依法應予駁回。
四、刑事訴訟法第371 條規定：被告經合法傳喚，無正當理由不
    到庭者，得不待其陳述，逕行判決。而對於簡易判決有不服
    者，其上訴準用上開規定，亦為同法第455 條之1 第3 項所
    明定。查，被告之住所為台北市○○區○○○路0 段000 號
    13樓，本院依該址傳喚被告，其應於110 年10月8 日9 時30
    分至本院進行審理程序，該傳票並於110 年8 月30日送達該
    址，並由建國大廈管理委員會收發室簽收，有本院送達證書
    、個人戶籍資料查詢結果各1 份附卷可佐（見本院卷第49、
    53頁），又被告未於上揭期日在監或在押，有臺灣高等法院
    在監在押全國紀錄表1 份存卷可查（見本院卷第57頁），足
    認上開審理期日之傳票已合法送達。而被告於審理期日無正
    當理由未到庭，此有110 年10月8 日本院刑事報到單1 份為
    憑（見本院卷第59頁），是被告業經本院合法傳喚，於審理
    期日無正當之理由不到庭，爰不待其陳述，由檢察官一造辯
    論而為判決，併此敘明。
據上論斷，應依刑事訴訟法第455 條之1 第1 項、第3 項、第36
8 條、第373 條、第371 條，判決如主文。
本案經檢察官王柏淨聲請簡易判決處刑，檢察官董諭到庭執行職
務。
中    華    民    國   110    年    10    月    22    日
                  刑事第十五庭審判長法 官  林龍輝
                                    法 官  林岷奭
                                    法 官  郭于嘉
以上正本證明與原本無異。
不得上訴。
                                   書記官  吳怡靜
中    華    民    國   110    年    10    月    22    日
　
　
　
　
附件：
臺灣桃園地方法院刑事簡易判決     109年度桃交簡字第1612號
聲  請  人  臺灣桃園地方檢察署檢察官
被      告  張秉彥（原名張利潔）
                    男  （民國00年0月00日生）
                    身分證統一編號：Z000000000號
                    住臺北市○○區○○○路0段000號13樓
上列被告因過失傷害案件，經檢察官聲請以簡易判決處刑（108
年度偵字第34155號），本院判決如下：
    主  文
張秉彥犯過失傷害罪，處拘役壹拾日，如易科罰金，以新臺幣壹
仟元折算壹日。
    事實及理由
一、本件犯罪事實及證據，均引用檢察官聲請簡易判決處刑書之
    記載（如附件）。
二、被告張秉彥行為後，刑法第284條業於108年5月29日經總統
    公布修正施行，並自同年5月31日起生效。修正前之刑法第
    284條第1項原規定：「因過失傷害人者，處六月以下有期徒
    刑、拘役或五百元以下罰金，致重傷者，處一年以下有期徒
    刑、拘役或五百元以下罰金。」，修正後之條文則為：「因
    過失傷害人者，處一年以下有期徒刑、拘役或十萬元以下罰
    金；致重傷者，處三年以下有期徒刑、拘役或三十萬元以下
    罰金。」，經比較修正前後之法律，新法提高法定刑上限，
    是本案經新舊法比較之結果，應以被告行為時之法律即修正
    前之刑法第284條第1項對被告較為有利。
三、核被告所為，係犯修正前刑法第284條第1項前段之過失傷害
    罪。被告於本案犯行後，報案人或勤指中心轉來資料未報明
    肇事人姓名、處理人員前往現場處理時，肇事人在場，並當
    場承認為肇事人一情，有桃園市政府警察局龜山分局龜山交
    通分隊道路交通事故肇事人自首情形紀錄表1紙在卷可稽（
    見108年度偵字第34155號卷，下稱偵卷，第31頁），符合自
    首條件，依刑法第62條前段規定，減輕其刑。
四、爰以行為人之責任為基礎，審酌被告駕駛自用小客車行駛於
    平面道路，本應注意與他車保持適當距離，並於超車時，與
    他車保持50公分以上之距離，以避免與其他用路人發生碰撞
    ，竟疏未注意右前方由告訴人所騎乘之機車動態，即貿然靠
    右行駛，致其所駕駛之車輛右側車身，擦撞告訴人所騎乘之
    機車左側把手，致告訴人失去平衡而倒地受傷，復衡酌被告
    就本案事故之肇事責任程度及與告訴人達成和解，然尚未見
    賠償告訴人完畢之犯後態度，兼衝被告之教育程度為大學畢
    業（見偵卷第11頁被告之戶籍資料查詢結果）等一切情狀，
    在行為責任之限度內，考量刑罰目的等量刑因子，量處如主
    文所示之刑，並諭知易科罰金之折算標準，以示懲戒。
五、依刑事訴訟法第449條第1項後段、第3項、第454條第2項，
    修正前刑法第284條第1項前段，刑法第62條前段、第41條第
    1項前段，刑法施行法第1條之1第1項、第2項前段，逕以簡
    易判決處刑如主文。
六、如不服本判決，應於收受判決後20日內向本院提出上訴書狀
    ，敘明上訴理由，上訴本院第二審合議庭（須附繕本）。
中    華    民    國   110    年   3      月    31    日
                    刑事第二庭  法  官  陳炫谷
以上正本證明與原本無異。
如不服本判決應於收受判決後20日內向本院提出上訴書狀，並應
敘述具體理由。其未敘述上訴理由者，應於上訴期間屆滿後20日
內向本院補提理由書(均須按他造當事人之人數附繕本)「切勿逕
送上級法院」。
                               書記官   蔡敏中
　
中    華    民    國   110    年    3     月    31    日
附錄本案論罪科刑法條全文
修正前刑法第284條第1項
因過失傷害人者，處6月以下有期徒刑、拘役或5百元以下罰金，
致重傷者，處1年以下有期徒刑、拘役或5百元以下罰金。
附件：
臺灣桃園地方檢察署檢察官聲請簡易判決處刑書
                                    108年度偵字第34155號
    被      告  張秉彥（原名：張利潔）
                        男  53歲（民國00年0月00日生）
                        住臺北市○○區○○○路0段000號13
                        樓
                        國民身分證統一編號：Z000000000號
上列被告因過失傷害案件，業經偵查終結，認為宜以簡易判決處
刑，茲將犯罪事實及證據並所犯法條分敘如下：
        犯罪事實
一、張秉彥於民國108年2月17日下午3時48分許，駕駛車牌號碼0
    00-0000號自用小客車，沿桃園市龜山區萬壽路內側車道往
    新莊方向行駛，行經萬壽路1段551巷口時，本應注意超車時
    應顯示左方向燈並於前車左側保持半公尺以上之間隔超過，
    而以當時情況，並無任何不能注意之情形，竟疏未注意及此
    而貿然超車，因此與原本在其同向右側之外側車道由張朝宗
    所騎乘之車牌號碼000-0000號普通重型機車發生碰撞，致張
    朝宗人車倒地並滑行撞擊停放在該處路旁之車牌號碼000-00
    00號租賃小客車，張朝宗亦因此受有左側肩膀挫傷、左側腕
    部挫傷、左側手肘擦傷、左側膝部擦傷等傷害。
二、案經張朝宗訴由桃園市政府警察局龜山分局報告偵辦。
        證據並所犯法條
一、證據：
（一）證人即告訴人張朝宗於警詢時及偵查中經具結後所為之證
      述。
（二）公路監理電子閘門列印資料。
（三）告訴人之診斷證明書。
（四）道路交通事故現場圖、道路交通事故調查報告表（一）（
      二）、道路交通事故照片
（五）桃園市政府警察局龜山分局龜山交通分隊道路交通事故當
      事人酒精測定紀錄表、桃園市政府警察局龜山分局龜山交
      通分隊道路交通事故肇事人自首情形紀錄表、桃園市政府
      警察局龜山分局龜山交通分隊警員108年2月17日及109年1
      月30日職務報告。
二、按行為後法律有變更者，適用行為時之法律。但行為後之法
    律有利於行為人者，適用最有利於行為人之法律，刑法第2
    條第1項定有明文。本案被告行為後，刑法第284條業於108
    年5月29日修正公布，於同年月31日生效施行，修正前刑法
    第284條第1項前段原規定：「因過失傷害人者，處六月以下
    有期徒刑、拘役或五百元以下罰金」；修正後則規定：「因
    過失傷害人者，處一年以下有期徒刑、拘役或十萬元以下罰
    金」，經比較新舊法後，自應適用修正前刑法第284條第1項
    規定。是核被告所為，係犯修正前刑法第284條第1項前段之
    過失傷害罪嫌。
三、依刑事訴訟法第451條第1項聲請逕以簡易判決處刑。
    此  致
臺灣桃園地方法院
中    華    民    國    109    年     4   月    23   日
                               檢 察 官   王 柏 淨
本件正本證明與原本無異
中    華    民    國    109    年     5   月     4   日
                               書 記 官   邱 絹 蓉
附錄本案所犯法條全文
（修正前）中華民國刑法第284條
因過失傷害人者，處六月以下有期徒刑、拘役或五百元以下罰金
，致重傷者，處一年以下有期徒刑、拘役或五百元以下罰金。
從事業務之人，因業務上之過失傷害人者，處一年以下有期徒刑
，拘役或一千元以下罰金，致重傷者，處三年以下有期徒刑、拘
役或二千元以下罰金。
附記事項：
本件係依刑事訴訟法簡易程式辦理，法院簡易庭得不傳喚被告、
輔佐人、告訴人、告發人等出庭即以簡易判決處刑；被告、被害
人、告訴人等對告訴乃論案件如已達成民事和解而要撤回告訴或
對非告訴乃論案件認有受傳喚到庭陳述意見之必要時，請即另以
書狀向簡易法庭陳述或請求傳訊。